【裁判字號】    99,簡上,29
【裁判日期】    990408
【裁判案由】    詐欺
【裁判全文】
臺灣臺南地方法院刑事判決              99年度簡上字第29號
上  訴  人  臺灣臺南地方法院檢察署檢察官
被      告  壬○○
上列上訴人因被告詐欺案件，不服本院98年度簡字第2708號中華
民國98年11月27日第一審判決（聲請簡易判決處刑書案號：98年
度偵字第13823號及移送併辦案號：98年度偵字第16213號），提
起上訴，及臺灣桃園地方法院檢察署、臺灣板橋地方法院檢察署
、臺灣士林地方法院檢察署移送併辦（案號依序為：99年度偵字
第2964號、98年度偵字第34233號、98年度偵字第16694號），被
告並就被訴事實為有罪之陳述，本院管轄之第二審合議庭裁定進
行簡式審判程序，判決如下：
    主  文
原判決撤銷。
壬○○幫助犯詐欺取財罪，處有期徒刑月，如易科罰金，以新
臺幣壹仟元折算壹日。
    事  實
一、壬○○係具一般智識之成年人，能預見將金融帳戶交付他人
    使用，可能將被犯罪集團作為犯罪工具，猶基於幫助他人詐
    欺取財之不確定故意，於民國九十八年七月間，在自由時報
    閱得「租」郵局、銀行存摺、每星期薪資新臺幣（下同）三
    千元之廣告，即依報載電話與對方聯絡後，於同年七月底、
    八月初某日，在高雄市○○○路與臥龍路口之「７－１１」
    便利商店內，以三千元之代價，將其所申辦之中華郵政股份
    有限公司臺南開南郵局七○○─000000000000
    00號帳戶之存摺、提款卡及密碼交予不詳姓名之成年男子
    ，用以便利他人犯罪後，將金錢存入上開帳戶而取得犯罪所
    得。嗣詐欺集團成員取得上開帳戶，於附表所示之時、地，
    藉拍賣網站佯裝賣家欲販售如附表所示之物，使閱得該網站
    訊息之辛○○、癸○○、丙○○、乙○○、戊○○、庚○○
    、丁○○、己○○陷於錯誤，誤以為對方確有販賣之意，上
    網競標後，再於附表所示之時間，向上開被害人佯稱已標得
    所競標之物品，要求上開被害人將附表所示之款項，匯入壬○○所提供之上開郵局帳戶內，嗣因上開被害人遲未收到所
    標得之物品，知悉受騙，報警處理，因而查獲上情。
二、案經臺北縣政府警察局三重分局報請臺灣臺南地方法院檢察
    署檢察官偵查起訴，及同署暨臺灣桃園地方法院檢察署、臺
    灣板橋地方法院檢察署、臺灣士林地方法院檢察署移送併案
    審理。
    理  由
一、按本件被告壬○○所犯為死刑、無期徒刑、最輕本刑三年以
    上有期徒刑以外之罪，亦非屬高等法院管轄之第一審案件，
    其於本院準備程序及審理中，就被訴事實為有罪之陳述，經
    告知簡式審判程序之旨，並聽取上訴人即檢察官、被告之意
    見後，本院合議庭依刑事訴訟法第二百七十三條之一第一項
    裁定進行簡式審判程序，是本案之證據調查，依同法第二百
    七十三條之二之規定，不受同法第一百五十九條第一項、第
    一百六十一條之二、第一百六十一條之三、第一百六十三條
    之一及第一百六十四條至第一百七十條所規定證據能力認定
    及調查方式之限制，合先敘明。
二、上開事實，業據被告於警詢及偵審中坦承不諱，核與證人辛○○、癸○○、丙○○、乙○○、戊○○、庚○○、丁○○
    、己○○於警詢證述之情節相符，並有渠八人匯款之交易明
    細及被告上開郵局帳戶開戶基本資料、交易明細資料在卷可
    證，足見被告之自白核與事實相符，應可採信。本案事證明
    確，被告幫助詐欺取財犯行堪以認定，應依法論科。
三、按刑法上之幫助犯，係指以幫助之意思，對於正犯資以助力
    ，而未參與實施犯罪之行為者而言。本件被告提供系爭帳戶
    供遭詐欺集團成員詐騙之被害人匯入款項，並未實際參與詐
    欺集團成員對被害人實施詐欺之犯罪行為，是核其所為，係
    犯刑法第三十條第一項、第三百三十九條第一項之幫助詐欺
    取財罪。又被告提供上開帳戶予他人，應僅有一幫助行為，
    其幫助詐欺集團分別詐騙被害人辛○○、癸○○、丙○○、
    乙○○、戊○○、庚○○、丁○○、己○○八人之財物，為
    想像競合犯，應依刑法第五十五條規定論以一幫助詐欺取財
    罪。另被告之行為，僅止於幫助而已，爰依刑法第三十條第
    二項規定，按正犯之刑減輕之。至檢察官雖僅就被告幫助詐
    欺被害人辛○○、癸○○、丙○○、乙○○、戊○○、庚○○、丁○○七人（即附表編號一至七所示）部分聲請以簡易
    判決處刑，惟除此之外，被告尚有上開幫助詐欺被害人己○○（即附表編號八所示）之犯行，已如前述，而此等犯行與
    檢察官聲請簡易判決處刑部分有想像競合犯裁判上一罪之關
    係，已如前述，應為起訴效力所及，且經檢察官移送併辦（
    臺灣桃園地方法院檢察署九十九年度偵字第二九六四號），
    本院自應一併予以審理；至臺灣臺南地方法院檢察署九十八
    年度偵字第一六二一三號係就附表編號五所示之同一事實、
    臺灣板橋地方法院檢察署九十八年度偵字第三四二三三號係
    就附表編號七所示之同一事實、臺灣士林地方法院檢察署九
    十八年度偵字第一六六九四號係就附表編號一至七所示之同
    一事實聲請移送併辦，本為本案原起訴範圍，本院原應一併
    審理，併此敘明。原審以被告所犯幫助詐欺取財罪，事證明
    確，予以論科，固非無見，惟原審判決就臺灣桃園地方法院
    檢察署上開移送併辦（即附表編號八所示）部分未及審酌，
    容有未洽，檢察官上訴以此指摘原判決不當，為有理由，應
    由本院撤銷改判。爰審酌被告恣意提供帳戶供詐欺集團詐騙
    使用，助長詐騙財產犯罪之風氣，造成無辜民眾受騙而受有
    金錢損失，實為當今社會層出不窮之詐財事件發生之根源，
    導致社會互信受損，擾亂金融交易往來秩序，影響層面廣泛
    ，且使執法人員難以追查該詐騙犯罪人之真實身分，所肇損
    害非微，兼衡被害人八人被詐騙之金額、被告犯罪之手段、
    品行、智識程度、家庭狀況，以及犯罪後能坦承犯行、尚知
    悔改等一切情狀，認量處被告有期徒刑三月，與被告之罪責
    尚屬相當，檢察官認應量處較重之刑度，核屬上訴無理由，
    ，另並諭知易科罰金之折算標準。
據上論斷，應依刑事訴訟法第四百五十五條之一第一項、第三項
、第三百六十九條第一項前段、第三百六十四條、第二百九十九
條第一項前段、第二百七十三條之一第一項，刑法第三百三十九
條第一項、第三十條第一項、第二項、第五十五條、第四十一條
第一項前段，刑法施行法第一條之一第一項、第二項前段，判決
如主文。
本案經檢察官甲○○到庭執行職務。
中    華    民    國    99    年    4     月    8     日
                  刑事第九庭  審判長  法  官  蔡奇秀
                                      法  官  蔡盈貞
                                      法  官  林欣玲
以上正本證明與原本無異。
本件不得上訴。
                                      書記官  鄭佩玉
中    華    民    國    99    年    4     月    8     日
附錄本案論罪科刑法條：
刑法第339條
意圖為自己或第三人不法之所有，以詐術使人將本人或第三人之
物交付者，處 5 年以下有期徒刑、拘役或科或併科 1 千元以下
罰金。
以前項方法得財產上不法之利益或使第三人得之者，亦同。
前二項之未遂犯罰之。
附表：
┌──┬───┬────────┬──────┬──────┐
│編號│被害人│被 詐 騙 過 程  │匯 款 時 間 │匯 款 金 額 │
│    │      │      及        │            │            │
│    │      │購  買  物  品  │            │            │
├──┼───┼────────┼──────┼──────┤
│ 一 │辛○○│98年8月7日在露天│            │            │
│    │      │拍賣網站向賣家（│98年8月8日  │11,000元    │
│    │      │帳號：sabaoth328│晚上7時7分  │            │
│    │      │5、信箱sabaoth32│            │            │
│    │      │85＠pchcme.com. │            │            │
│    │      │tw)購買Sony C510│            │            │
│    │      │手機2支         │            │            │
├──┼───┼────────┼──────┼──────┤
│ 二 │癸○○│98年8月8日晚上8 │98年8月8日  │5,000元     │
│    │      │時20分許，在雅虎│晚上8時43分 │            │
│    │      │網站購買腳踏車，│            │            │
│    │      │於同日晚上8時28 │            │            │
│    │      │分許，接獲賣家電│            │            │
│    │      │話通知已得標（賣│            │            │
│    │      │家網址：jetevexu│            │            │
│    │      │@hotmail）      │            │            │
├──┼───┼────────┼──────┼──────┤
│ 三 │丙○○│98年8月8日晚上10│98年8月8日  │5230元      │
│    │      │時2分許，在奇摩 │晚上10時15分│            │
│    │      │拍賣網站，下標購│            │            │
│    │      │買Acer牌Aspire  │            │            │
│    │      │ONE8.9吋筆記型電│            │            │
│    │      │腦1台           │            │            │
├──┼───┼────────┼──────┼──────┤
│ 四 │乙○○│98年8月8日晚上10│98年8月8日  │5,800元     │
│    │      │時許，在奇摩拍賣│晚上10時56分│            │
│    │      │網站，向賣家（帳│            │            │
│    │      │號：miller403） │            │            │
│    │      │購買Sony W300二 │            │            │
│    │      │手手機1支       │            │            │
├──┼───┼────────┼──────┼──────┤
│ 五 │戊○○│98年8月8日晚上11│98年8月8日  │13,000元    │
│    │      │時許，在奇摩拍賣│晚上11時13分│            │
│    │      │網站，向賣家（帳│            │            │
│    │      │號：hsun6）購買 │            │            │
│    │      │HTC Touch HD PDA│            │            │
│    │      │手機1支         │            │            │
├──┼───┼────────┼──────┼──────┤
│ 六 │庚○○│98年8月9日凌晨在│98年8月9日凌│7,000元     │
│    │      │奇摩拍賣網站，向│晨0時38分   │            │
│    │      │賣家（網路帳號：│            │            │
│    │      │b20603@yahoo.com│            │            │
│    │      │）購買PANASONIC │            │            │
│    │      │LX3數位相機1台  │            │            │
├──┼───┼────────┼──────┼──────┤
│ 七 │丁○○│98年8月9日中午12│98年8月9日中│16,500元    │
│    │      │時23分許，在露天│午12時23分  │            │
│    │      │拍賣網站標得LV包│            │            │
│    │      │包2只（賣家帳號 │            │            │
│    │      │：dg109404、信箱│            │            │
│    │      │：baby138203@yah│            │            │
│    │      │oo.com.tw）     │            │            │
├──┼───┼────────┼──────┼──────┤
│ 八 │己○○│98年8月8日晚上10│98年8月8日  │5,000元     │
│    │      │時30分許，在奇摩│晚上11時8分 │            │
│    │      │拍賣網站標得華碩│許          │            │
│    │      │F8V筆電1台（賣家│            │            │
│    │      │帳號：jameshcyki│            │            │
│    │      │mo、信箱：jamesh│            │            │
│    │      │cykimo@yahoo.com│            │            │
│    │      │.tw）           │            │            │
└──┴───┴────────┴──────┴──────┘

司法院資訊處製作；財團法人民間司法改革基金會備份。
